【裁判字號】    95,訴,266
【裁判日期】    950914
【裁判案由】    妨害國幣懲治條例等
【裁判全文】
臺灣花蓮地方法院刑事判決               95年度訴字第266號
公  訴  人  臺灣花蓮地方法院檢察署檢察官
被      告  子○○
                    （現另案於臺灣花蓮監獄執行中）
指定辯護人  本院公設辯護人乙○
上列被告因妨害國幣懲治條例等案件，經檢察官提起公訴（95年
度偵字第1800號、第1801號），本院判決如下：
    主  文
子○○意圖為自己不法之所有，以詐術使人將本人之物交付，處
有期徒刑陸月；又共同連續意圖供行使之用，而偽造幣券，處有
期徒刑伍年捌月，扣案之偽鈔成品陸拾柒張、偽鈔半成品貳拾陸
張、電腦主機壹台、電腦螢幕壹台、掃描器壹台、彩色噴墨印表
機壹台、黃色製鈔印紙貳佰捌拾張、白色製鈔印紙壹佰陸拾張、
手抄千元鈔票號碼單壹張、電腦鍵盤壹個及滑鼠壹個均沒收。應
執行有期徒刑陸年，扣案之偽鈔成品陸拾柒張、偽鈔半成品貳拾
陸張、電腦主機壹台、電腦螢幕壹台、掃描器壹台、彩色噴墨印
表機壹台、黃色製鈔印紙貳佰捌拾張、白色製鈔印紙壹佰陸拾張
、手抄千元鈔票號碼單壹張、電腦鍵盤壹個及滑鼠壹個均沒收。
被訴偽造往來客票部分，無罪。
    事  實
一、子○○係溫香蘭之孫，於民國79年5月13日溫香蘭死亡後，代
    位其父親溫有義繼承溫香蘭之遺產，而與溫進財、甲○○○
    、癸○○（日名田中美子）、庚○○、丁○○、戊○○、辛○○、許祖烈、己○○、壬○○及丙○○為共同遺產繼承人
    ，惟因子○○當時在監服刑，遂由其母親宋春梅代理，先於
    85年7月11日，與其他繼承人簽立分割遺產之「協議書」，
    約定溫香蘭所有坐落於臺北縣烏來鄉○○段442、442-1、44
    2-2、442-3、445、445-1、445-2、445-3、445-4、446-1、
    446-2、459、472-1、472-2、472-3等15筆土地由全體繼承
    人共有，其餘土地則分別屬於溫進財等個人單獨所有，嗣子
    ○○縮短刑期假釋出獄後，於87年7月間受上開繼承人之委
    託辦理該15筆土地之繼承登記事宜時，竟意圖為自己不法之
    所有，向其他繼承人誆稱因繼承人數太多以致土地不易辦理
    分割，為便於辦理上開土地之繼承登記及分割，乃要求其他
    繼承人先行同意拋棄繼承，由其以個人名義單獨辦理繼承登
    記後，再將其他繼承人之應繼分移轉登記予各繼承人等不實
    事項，致使溫進財等繼承人均陷於錯誤，乃於87年7月25 日
    共同簽立「遺產拋棄契約協議書」及「遺產繼承分割協議書
    」，並於88年1月12日在修正後之「遺產繼承分割協議書」
    上蓋用印章，交由子○○於88年3月24日，持該等文件向不
    知情之臺北縣新店市地政事務所承辦人員辦理單獨繼承臺北
    縣烏來鄉○○段442、442 -1、442-2、442-3、445、445-2
    、445-3、459、472-1、472 -2等十筆土地之登記事宜，其
    後子○○即無故拒絕移轉協議分割所約定之比例土地，或將
    相當於該等土地之價金交付予其他繼承人，經溫進財等繼承
    人追討無著，始知受騙。
二、子○○與周國賓（另案由台灣台北地方法院審理）共同基於
    意圖供行使之用而偽造幣券之概括犯意聯絡，於90年5月間
    ，在臺北縣中和巿景平路761號7樓之1，由子○○收受周國
    賓所交付他人製作偽鈔之樣本後，隨即先後在上址、綽號「
    阿國」之友人位於臺北縣三重巿中正路住處、臺北縣淡水鎮
    ○○○○路附近以及臺北縣烏來鄉○○村○○○路48號等處
    ，以紙張、電腦主機、螢幕、印表機及掃描器等物為工具，
    連續偽造面額新臺幣1千元（下同）之紙幣共約30萬元，復
    分次交由周國賓以1比6或1比3（即6萬元偽鈔以2萬元或1萬
    元兌換）之方式出售牟利。嗣為警於90年6月19日17時30分
    許，在臺北縣烏來鄉○○○路烏來收費站前執行欄檢勤務時
    ，當場查獲周國賓駕駛車號9L-280號營業小客車，並非法持
    有千元偽鈔共計67張，復循線於90年6月19日21時許，在臺
    北縣烏來鄉○○○路48號，查扣子○○所有之偽鈔半成品計
    26 張、偽造之國道高速公路回數票共計60張（尚未裁剪製
    造完成）、電腦主機1台、電腦螢幕1台、掃描器1台、彩色
    噴墨印表機1台、黃色製鈔印紙280張、手抄千元鈔票號碼單
    1張、白色製鈔印紙160張、電腦鍵盤1個及滑鼠1個（起訴書
    誤載為伺服器1個）等物，始查悉上情。
三、案經甲○○○、癸○○、戊○○告訴及臺北縣政府警察局三
    重分局報告臺灣臺北地方法院檢察署檢察官呈請臺灣高等法
    院檢察署檢察長核轉臺灣花蓮地方法院檢察署檢察官偵查起
    訴。
    理  由
壹、證據能力有無之認定
一、按被告以外之人於審判外之言詞或書面陳述，除法律有規定
    者外，不得作為證據。又被告以外之人於審判外之陳述，經
    當事人於審判程序同意作為證據，法院審酌該言詞陳述或書
    面陳述作成時之情況，認為適當者，亦得為證據。當事人、
    代理人或辯護人於法院調查證據時，知有第159條第1項不得
    為證據之情形，而未於言詞辯論終結前聲明異議者，視為有
    前項之同意，刑事訴訟法第159條第1項及第159條之5雖分別
    定有明文。
二、查告訴人甲○○○、癸○○、戊○○於偵查中之指述；另案
    被告周國賓於警詢時、偵查中之供述；以及另案被告柯宏祥
    於警詢時之供述，雖均不合刑事訴訟法第159條之2、第159
    條之3有關傳聞法則例外之要件，惟公訴人、被告及辯護人
    就前開被告以外之人於審判外陳述，均業於本院準備程序中
    表示對證據能力沒有意見，且迄未於本案言詞辯論終結前聲
    明異議，而本院審酌該等言詞陳述作成之情況，核無違法取
    證及證明力明顯過低之瑕疵，亦認為以之作為證據為適當，
    故依諸上開規定，上開告訴人甲○○○、癸○○、戊○○於
    偵查中之指述；另案被告周國賓於警詢時、偵查中之供述；
    以及另案被告柯宏祥於警詢時之供述，均具有證據能力。
貳、認定本案犯罪事實之證據及理由
一、上開犯罪事實一之部分，業經被告子○○於本院審理時坦承
    不諱，並經告訴人甲○○○、癸○○及戊○○於偵查中指證
    明確，復有85年7月11日協議書影本、87年7月25日遺產繼承
    分割協議書影本、遺產拋棄契約協議書影本、88年1月12日
    遺產繼承分割協議書影本及聯合聲明撤銷申請書影本各1份
    附卷可參，是以此部分事證明確，應依法論科。
二、上開犯罪事實二之部分，亦經被告於警詢時、偵查中及本院
    審理時均供承不諱，核與另案被告周國賓於警詢時、偵查中
    以及另案被告柯宏祥於警詢時所供述之情節大致相符，並有
    扣案之偽鈔成品67張、半成品計26張、電腦主機1台、電腦
    螢幕1台、掃描器1台、彩色噴墨印表機1台、黃色製鈔印紙
    280張、手抄千元鈔票號碼單1張、白色製鈔印紙160張、電
    腦鍵盤1個及滑鼠1個等物可資佐證，足認其自白與事實相符
    ，是以此部分事證明確，亦應依法論科。
三、核被告所為，係犯刑法第339條第1項之詐欺取財罪及妨害國
    幣懲治條例第3條第1項、第3項（尚未偽造幣券完成部分）
    之意圖供行使之用而偽造幣券既遂、未遂罪（檢察官漏未引
    用妨害國幣懲治條例第3條第3項，應予補充）。被告就上開
    2 犯行，犯意各別，行為互異，應予分論併罰之。又被告就
    上開所犯妨害國幣懲治條例3條第1項、第3項之罪，與另案
    被告周國賓之間，有犯意聯絡及行為分擔，應論以共同正犯
    （按被告於行為後，刑法第28條有關共同正犯之規定，業於
    94 年1月7日經立法院修正，並自95年7月1日施行，經比較
    新、舊法結果，新法並未較有利於被告，應依刑法第2條第1
    項前段，適用修正前之刑法第28條規定）。又按被告於行為
    後，刑法第56條關於連續犯之規定，亦業於94年1月7日經立
    法院修正刪除，並自95年7月1日施行，則被告之犯行，因行
    為後新法業已刪除連續犯之規定，此刪除雖非犯罪構成要件
    之變更，但顯已影響行為人刑罰之法律效果，自屬法律有變
    更，依新刑法第2條第1項規定，比較新、舊法結果，仍應適
    用較有利於被告之行為時法律即舊法論以連續犯（最高法院
    95年第8次刑事庭會議決議參照）。是被告先後多次偽造幣
    券之犯行（包括未遂部分），時間緊接，手法相當，所犯均
    屬構成要件相同之罪，顯係出於概括犯意反覆為之，為連續
    犯，應依修正前刑法第56條之規定論以1罪之意圖供行使之
    用而偽造幣券既遂罪，並加重其刑。至辯護人雖曾主張被告
    所為多次偽造幣券之行為，其主觀上係出於單一之犯罪自的
    ，在一較緩慢之時間內為之，應論以接續犯，屬於包括之1
    罪，惟查：接續犯之成立，以數行為於同時同地或密切接近
    之時地實施，侵害同一之法益，各行為之獨立性極為薄弱，
    依一般社會健全觀念，在時間差距上，難以強行分開，在刑
    法評價上，以視為數個舉動之接續施行，合為包括之一行為
    予以評價始足當之，最高法院86年台上字第3295號著有判例
    可資參照，而本件被告已自承係先後製造偽鈔2、3次並交付
    予周國賓，且參諸其製造偽鈔之地點亦有臺北縣中和巿景平
    路761號7樓之1、臺北縣三重巿中正路住處、臺北縣淡水鎮
    ○○○○路附近及臺北縣烏來鄉○○村○○○路48號等4處
    之多，顯然並無時間、空間之密接性，尚難視為係數舉動之
    接續實施，則揆諸上開說明，應不成立接續犯自明。
四、爰審酌被告前有多次前科紀錄（不構成累犯），素行不佳，
    且於本件係利用受託辦理遺產之機會，詐騙其他繼承人，企
    圖多取額外之遺產，以及與另案被告周國賓為牟私利，竟共
    同利用上開電腦設備、掃描器及彩色印表機等工具，先後列
    印偽造上開幣券成品及半成品多張，已然對國內通用紙幣流
    通之信用性造成不小危害，復參酌其犯罪之時間、動機、目
    的、手段、詐取財物之情節、所偽造幣券之數量以及被告於
    本院審理時已據實坦承犯行，犯後態度尚稱良好等一切情狀
    ，量處如主文所示之刑，並定其應執行刑，以資儆懲。另按
    被告於行為後，刑法第51條（有關定應執行刑）亦業於94年
    1月7日經立法院修正通過，並自95年7月1日施行，經比較新
    舊法之結果，新修正刑法第51條第5款，並未較有利於行為
    人，自應依刑法第2條第1項前段之規定，適用修正前之刑法
    第51 條第5款規定，定其應執行之刑（最高法院95年5月23
    日刑事庭第8次決議第5點第1項參照），附此敘明。
五、至扣案之偽鈔成品67張，係偽造之幣券，依妨害國幣懲治條
    例第6條之規定，無論是否屬於被告所有，均應宣告沒收；
    扣案之偽鈔半成品26張，因客觀上尚未達於足以使人誤認為
    真幣，即尚非偽造完成而具有幣券之外觀者，故非屬妨害國
    幣懲治條例第6條所規定應予沒收之範圍（最高法院88年度
    台上字第7218號判決參照），惟其仍屬被告因犯罪所得之物
    ，且係被告所有，爰亦依修正前刑法第38條第1項第2款之規
    定併予宣告沒收；扣案電腦主機1台、電腦螢幕1台、掃描器
    1 台、彩色噴墨印表機1台、黃色製鈔印紙280張、白色製鈔
    印紙160張、手抄千元鈔票號碼單1張、電腦鍵盤及滑鼠各1
    個，均係被告所有供上開犯罪所用之物，業據其自承在卷，
    亦應依修正前刑法第38條第1項第2款規定，均予宣告沒收；
    惟扣案之國道高速公路回數票半成品共計60張，因並未裁剪
    製造完成，客觀上尚不足以使人誤認為係真正之回數票，自
    非被告所有供本件犯罪所用或所得之物，爰不予宣告沒收。
參、無罪部分
一、公訴意旨另以：被告子○○意圖供行使之用，於90年5月18日
    某時，在臺北縣烏來鄉烏來村西羅岸48號，以上述電腦主機
    、電腦螢幕、掃描器壹及彩色噴墨印表機等物，偽造國道高
    速公路局回數票60張，因認被告涉犯刑法第201條之偽造往
    來客票罪嫌云云。
二、按犯罪事實應依證據認定之，無證據不得認定犯罪事實；不
    能證明被告犯罪或其行為不罰者，應諭知無罪之判決，刑事
    訴訟法第154條第2項、第301條第1項分別定有明文。又按刑
    法第203條所規定之偽造往來客票罪，並未有處罰未遂犯之
    明文，必須既遂犯始得以該項罪名相繩。經查：查獲之上開
    國道高速公路回數票半成品60張，僅止於同時列印於相同紙
    張上，尚未裁剪成一般尺寸之真正回數票，而並未完全偽造
    完成一節，有扣案之國道高速公路回數票半成品60張可資為
    憑，核與被告所述相符，則揆諸前開之說明，被告偽造該國
    道高速公路回數票60張之行為，實際上並未達到既遂階段，
    自無從以刑法第203條之規定論處，是此部分應為被告無罪
    之諭知。
據上論斷，應依刑事訴訟法第299條第1項前段、第301條第1項，
妨害國幣懲治條例第3條第1項、第3項、第6條，刑法第11條前段
、第339條第1項、第2條第1項前段，修正前刑法第28條、第56
條、第38條第1項第2款、第51條第5款，罰金罰鍰提高標準條例
第1條前段，判決如主文。
本案經檢察官孫源志到庭執行職務
中    華    民    國    95    年    9     月    14    日
                          臺灣花蓮地方法院刑事第三庭
                                審判長法  官  鄭培麗
                                      法  官  鄭光婷
                                      法  官  楊仲農
上列正本證明與原本無異。
如對本判決不服，應於送達後10日內，向本院提出上訴狀（應抄
附繕本）告訴人或被害人如對於本判決不服者，應具備理由請求
檢察官上訴，其上訴期間之計算係以檢察官收受判決正本之日期
為準。
                                      書記官
中    華    民    國    95    年    9     月    14    日
附錄所犯法條全文：
妨害國幣懲治條例第3條(偽造與變造幣券罪)
意圖供行使之用，而偽造、變造幣券者，處無期徒刑或 5 年以上
有期徒刑，得併科 5 千元以下罰金。
犯前項之罪，因而擾亂金融，情節重大者，處死刑。
第一項未遂犯罰之。
中華民國刑法第339條
(普通詐欺罪)
意圖為自己或第三人不法之所有，以詐術使人將本人或第三人之
物交付者，處五年以下有期徒刑、拘役或科或併科一千元以下罰
金。
以前項方法得財產上不法之利益或使第三人得之者，亦同。
前二項之未遂犯罰之。
第 1 項之未遂犯罰之。


司法院資訊處製作；財團法人民間司法改革基金會備份。
